【裁判字號】    92,台聲,179
【裁判日期】    920321
【裁判案由】    遷讓房屋等
【裁判全文】
最高法院民事裁定                                九十二年度台聲字第一七九號
    聲  請  人  甲○○
    訴訟代理人  史錫恩律師
                孫天麒律師
右聲請人因與相對人保證責任台灣省青果運銷合作社間請求遷讓房屋等事件，對於中
華民國九十一年十月三日本院裁定（九十一年度台上字第二００四號），聲請再審，
本院裁定如左：
    主  文
聲請駁回。
聲請訴訟費用由聲請人負擔。
    理  由
本件聲請人對於本院九十一年度台上字第二００四號確定裁定（以下簡稱原確定裁定
）以有民事訴訟法第四百九十六條第一項第一款、第十三款規定之情形，聲請再審，
係以：聲請人不服前訴訟程序台灣高等法院九十年度重上字第五四四號判決（下稱高
院判決）提起上訴第三審，在上訴理由狀中已具體詳述高院判決認定系爭保證契約為
定期保證乙節，與卷內契約書不符，且縱使為定期保證，關於定期保證期間經過後之
法律效果及能否終止等問題，所為認定亦與法理不合，且有理由不備及適用法規不當
之違法。另系爭租約業經公證，相對人應可依法聲請強制執行，惟竟提起本件訴訟，
拖延時日，任令損害擴大，另違約金亦有過高之問題，予以具體指摘。然原確定裁定
竟謂聲請人未具體指摘高院判決有何違背法令之處，以聲請人上訴不合法裁定駁回聲
請人之上訴，原確定裁定適用法規顯有錯誤。又聲請人在前訴訟程序係於民國九十一
年十月一日第二次提出上訴理由狀，而原確定裁定之日期為同年月三日，依最高法院
保密分案辦法之規定，必須經過民事科登記，分送等諸多手續，則原確定裁定於評決
時，該上訴理由狀並未送到承審法官手中，自無從斟酌聲請人於九十一年十月一日所
提出之上訴理由狀，則該上訴理由狀自屬民事訴訟法第四百九十六條第一項第十三款
所稱未經斟酌之證物等語，為其論據。
查本件相對人於前訴訟程序以聲請人及金滿客股份有限公司（下稱金滿客公司）為被
告，訴請遷讓房屋等事件，主張聲請人於金滿客公司與相對人訂立租賃房屋及停車位
租約時，擔任連帶保證人，故就金滿客公司所言給付之違約金及代墊款應負連帶保證
責任。查高院判決已認定，相對人與金滿客公司間雖有就原租賃契約內容為變更，惟
僅係將租金予以調降及租期予以縮短，其租賃之主體及客體標的均未改變，亦未重新
製作租賃契約並聲請法院公證。而聲請人於八十五年十二月五日所為通知相對人終止
連帶保證契約之意思表示，未經相對人同意，不生效力，聲請人仍應負連帶保證責任
。因系爭租賃物坐落在台北市○○○路○段，屬台北市○○地段，相對人主張依系爭
租賃契約書第七條第二款約定，按每月房租加倍計算之違約金，並無過高情事。因相
對人與金滿客公司合意將租約縮短至八十八年十二月三十一日止之租約，並未經公證
，則相對人於租期屆滿時，自不得依原公證書聲請執行法院強制執行交還系爭租賃物
，相對人提起本件訴訟，並未拖延訴訟及任令損害擴大，亦無民法第二百十七條過失
相抵規定之適用。聲請人之抗辯，均不足採，乃為聲請人敗訴之判決。原確定裁定以
聲請人所提出之上訴理由狀，所載內容僅係就事實審法院取捨證據、認定事實之職權
行使，指摘其為不當，並就所為論斷，泛言其論斷矛盾，而非表明高院判決所違背之
法令及其具體內容，暨依訴訟資料合於該違背法令之具體事實，難認已合法表明上訴
理由，乃以聲請人之上訴為不合法，裁定予以駁回，核無適用法規顯有錯誤之情形。
聲請人謂原確定裁定於評決時，承審法官尚未收到其於九十一年十月一日所提出之上
訴理由狀且未予斟酌云云，要屬聲請人臆測之詞。況聲請人於前訴訟程序所提出之上
訴第三審理由狀，非屬民事訴訟法第四百九十六條第一項第十三款所規定未經斟酌之
證物，聲請人以其上訴理由狀所載內容為未經斟酌之證物，據以聲請再審，不無誤會
。本件聲請再審為無理由，應予駁回。
據上論結，本件聲請為無理由，依民事訴訟法第九十五條、第七十八條，裁定如主文
。
中      華      民      國    九十二    年      三      月    二十一    日
                              最高法院民事第二庭
                                  審判長法官  曾  桂  香
                                        法官  劉  延  村
                                        法官  劉  福  聲
                                        法官  黃  秀  得
                                        法官  葉  勝  利
      右正本證明與原本無異
                                              書  記  官
中      華      民      國    九十二    年      四      月      一      日


司法院資訊處製作；財團法人民間司法改革基金會備份。
